【裁判字號】    89,易,452
【裁判日期】    890406
【裁判案由】    侵占
【裁判全文】
臺灣臺南地方法院刑事判決                          八十九年度易字第四五二號
    公  訴  人  臺灣台南地方法院檢察署檢察官
    被      告  甲○○
右列被告因侵占案件，經檢察官提起公訴（八十八年度偵緝字第九八四號），本院判
決如左：
    主  文
甲○○意圖為自己不法之所有，而侵占自己持有他人之物，處有期徒刑肆月。
    事  實
一、甲○○於民國八十八年一月七日在台南市○○路○段一五一號東帝士百貨一樓十
    二號，向經營星光地球科學陳列館之乙○○批寶石販賣時，得知乙○○需籌措資
    金，乃稱可代為週轉現金，乙○○遂依其指示簽發以台灣中小企業銀行永康分行
    為付款人之支票三紙，票號分別為0000000、0000000、0000
    000號，發票日分別為：八十八年三月十日、三月二十五日、四月十日，面額
    均為新台幣（以下同）三十萬元交付甲○○，詎甲○○於無法調得現款時，未將
    支票返還乙○○，竟於八十八年一月十三日，意圖為自己不法之所有，將其所持
    有之上開票號0000000號（發票日八十八年三月十日，面額三十萬元）之
    支票變易為所有，侵占入己，持向台南市第五信用合作社（以下簡稱五信）經理
    康世宗調現，用以支付其以第三人名義向五信貸款所積欠之利息，嗣康世宗屆期
    提示支票，乙○○始發現上情。
二、案經被害人乙○○訴請及台南市警察局第五分局報告台灣台南地方法院檢察署檢
    察官偵查起訴。
    理  由
一、訊之被告甲○○於偵審中已坦承其於八十八年一月七日確是為告訴人乙○○調現
    ，始取得乙○○所簽發之上開三紙支票，因無法調得現款，而後因伊有房屋貸款
    要繳，始拿其中一張交付證人康世宗，由康世宗為其調現繳房屋貸款利息等情。
    惟辯稱：伊以系爭支票支付貸款利息，係因為康世宗之建議，且認為伊到台中後
    可以向伊女兒要三十萬元存入銀行兌現云云。經查，質之證人康世宗於偵查中證
    述：被告當時已積欠三、四個月貸款未繳，因我是五信經理，她是客戶，有信託
    第三人名義向我們貸款，八十八年一月十三日被告要我到她住處取此張支票，請
    求我為其調現繳貸款利息等語（參閱八十八年四月十四日、十月七日偵訊筆錄）
    ，復於本院審理時為相同之證述，核與告訴人於偵審中指訴情節相符，並有康世
    宗所提出支票及退票理由單各一紙在卷可稽。又被告雖以前詞置辯，然按侵占罪
    係即成犯，凡對自己持有之他人所有物，有變持有為所有之意思時，即應構成犯
    罪，縱事後將侵占之物設法歸還，亦無解於罪名之成立（最高法院著有四十三年
    台上字第六七五號判例何資參照），本件被告既基於為告訴人調現始持有告訴人
    簽發之支票，於無法調現時，理應將支票返還，其未返還，卻將所持有之支票一
    紙向他人調現以繳納自己之房屋貸款利息，無論係出於自己或他人之建議，既自
    己決意為之，即顯有不法所有意圖及易持有為所有之行為，縱其事後擬請其女兌
    現該支票，仍無解侵占罪名之成立。故被告上開所辯實無足卸免其罪責。本件事
    證已臻明確，被告犯行堪予認
二、核被告意圖為自己不法之所有，而侵占自己持有他人之物，所為係犯刑法第三百
    三十五條第一項之罪。爰審酌被告前未曾犯罪素行非惡、犯罪之動機僅係一時貪
    念、其目的、手段、對告訴人所生財產上之損害，且於本院審結前未能清償欠款
    與告訴人、犯罪後一再飾詞狡辯之態度等一切情狀，量處如主文所示之刑，以資
    懲儆。
據上論斷，應依刑事訴訟法第二百九十九條第一項前段，刑法第三百三十五條第一項
，罰金罰鍰提高標準條例第一條前段，判決如主文。
中    華    民    國      八十九    年      四        月      六        日
                              臺灣臺南地方法院刑事第三庭
                                      法  官  林  淑  婷
右正本證明與原本無異
如不服本判決應於送達後十日內向本院提出上訴狀
                                      書記官  董  挹  棻
中    華    民    國      八十 九   年       四       月    六          日
附錄本案論罪科刑法條全文：
刑法第三百三十五條：
意圖為自己或第三人不法之所有，而侵占自己持有他人之物者，處五年以下有期徒刑
、拘役或科或併科一千元以下罰金。
前項之未遂犯罰之。


司法院資訊處製作；財團法人民間司法改革基金會備份。
